臺灣高等法院民事裁定　　　　　　　　　 100年度抗字第52號
　抗　告　人　　雅新實業股份有限公司
　破產管理人即
　法定代理人　　劉志鵬律師
　　　　　　　　陳丁章律師
　　　　　　　　呂正樂會計師
上抗告人因與相對人Inventive International Co. Ltd間依職
權確定訴訟費用額事件，抗告人對於中華民國99年10月19日臺灣
士林地方法院99年度他字第27號裁定提起抗告，本院裁定如下：
    主  文
原裁定廢棄。
    理  由
一、抗告意旨：抗告人前與相對人因確認美金530萬8455.98元重
    整債權不存在事件涉訟（下稱系爭訴訟），抗告人聲請訴訟
    救助獲准；原法院認抗告人事後撤回該件起訴，該案一審訴
    訟費用為新台幣（下同）137萬1248元，扣除可退還之款項
    ，抗告人應負擔訴訟費用為45萬7083元；遂依職權裁定命抗
    告人負擔45萬7083元本息。惟抗告人業經原法院99年度破字
    第7、8、11號裁定宣告破產，上開債權依循破產程序行使權
    利，原法院竟依民事訴訟法第114條裁定訴訟費用，顯有違
    誤；何況其認定訴訟標的價額並非正確。爰提起抗告請求廢
    棄原裁定等語。
二、經查：
  (一)按「破產債權，非依破產程序，不得行使」，破產法第99條
    亦定有明文。是以破產債權之範圍，如何申報，何時依何種
    方法、順序及比例就破產財團之財產而為分配，悉依破產法
    規定之程序為之，俾各破產債權人獲得平等之清償，以實現
    債務人之財產為全體債權人債權總擔保之原則，該破產債權
    人應祇可依破產程序行使其債權以受清償，殊無再另以訴訟
    方法或其他非訟程序行使其權利之餘地（最高法院91年度台
    抗字第457號裁定意旨參照）。宣告破產之裁定，不待確定
    ，即發生破產之效果。故債務人雖對宣告破產之裁定提起抗
    告，於宣告破產之裁定被廢棄前，仍不影響破產效果（司法
    院74年3月23日（74）廳民二字第219號函所附錄研究意見參
    照）
  (二)查抗告人前於民國（下同）97年6月11日提起系爭訴訟，經
    本院97年11月17日97年度抗字第1217號裁定准許訴訟救助，
    有起訴狀繕本與裁定書在卷（見本院卷第13至15頁、原審卷
    第4至5頁）。則原法院認抗告人撤回起訴，應負擔第一審訴
    訟費用45萬7083元云云，固非無據。然而，原法院99年6月
    11日99年度破字第7、8、11號裁定已宣告抗告人破產（見本
    院卷第10至12頁；甫由本院100年6月20日100年度破抗更(一)
    字第1號裁定駁回第三人孫泰山等人抗告，見本院卷第40至
    47頁）；則原法院於99年10月19日為負擔訴訟費用裁定時，
    均未論述民事訴訟法第114條第1項是否受破產宣告所拘束，
    即屬未洽。且該條項所規定「第一審法院應依職權以裁定確
    定訴訟費用額，向應負擔訴訟費用之當事人徵收之」，徵收
    之性質為何？於破產程序中，法院是否仍得逕向當事人徵收
    上開訴訟費用額？原裁定命抗告人應向原法院繳納，似與破
    產程序之行使權利不合；亦有釐清之必要。原法院未就上開
    事項詳予查明，尚有疏漏。再者，原法院99年度他字第15號
    裁定，就抗告人另件確認債權性質訴訟，依民事訴訟法第77
    條之12核定其訴訟標的價額為165萬元（見本院卷第16、17
    頁），顯與原裁定認定價額標準有別。何以不同，究應以何
    者為標準？即有詳加調查說明之必要，案經發回，爰併促請
    注意。
三、從而，抗告意旨指摘原裁定不當，聲明廢棄，為有理由，應
    由本院將原裁定廢棄，發回原法院另為妥適處理，爰裁定如
    主文。
中    華    民    國   100    年    7     月    7     日
                    民事第十七庭
                        審判長法  官 藍文祥
                              法  官 陳麗芬
                              法  官 吳燁山
正本係照原本作成。
不得再抗告。
年
中    華    民    國   100    年    7     月    8     日
                              書記官 于  誠